【裁判字號】    98,交抗,2096
【裁判日期】    980903
【裁判案由】    違反道路交通管理處罰條例
【裁判全文】
臺灣高等法院交通事件裁定            98年度交抗字第2096號
抗  告  人
即受處分人  可欣交通股份有限公司
法定代理人  甲○○
上列抗告人因違反道路交通管理處罰條例案件，不服台灣新竹地
方法院，中華民國98年7月31日所為裁定（98年度交聲字第125號
），提起抗告，本院裁定如下：
    主  文
抗告駁回。
    理  由
一、原裁定以：
  (一)按「受處分人，不服第8條主管機關所為之處罰，得於接到
    裁決書之翌日起20日內，向管轄地方法院聲明異議。」，同
    條例第87條第1項定有明文。次按道路交通案件處理辦法所
    稱之交通案件，係指違反道路交通管理處罰條例經公路主管
    機關或警察機關或其聯合設置之裁決機關處罰後，聲明異議
    之案件；交通法庭認聲明異議不合法律上之程式，且無從補
    正者，應以裁定駁回之，道路交通案件處理辦法第2條第1款
    、第18條前段分別著有明文。是依道路交通管理處罰條例第
    87條之規定，得向管轄地方法院聲明異議者，自以經同條例
    第8條公路主管機關所設置之交通裁決單位或警察機關業已
    裁決處罰之案件方得為之；再按「上訴係不服判決請求救濟
    之方法，未經下級法院判決之案件，不得向上級法院提起上
    訴，且上訴應於判決後始得為之，上訴人於49年4月2日對於
    被告提起上訴時，該部分尚未判決，縱該部分業於同年5月
    31日判決，其上訴仍難認為合法」（最高法院49年台上字第
    1299號判例意旨參照），同理，若係尚未經裁決機關裁決，
    自不得逕予聲明異議，否則即難認其異議合於法律上之程式
    ，且此項法律上程式之欠缺，一經異議人向法院聲明異議後
    ，即無從以事後之裁決書予以補正。
  (二)經查：抗告人即受處分人可欣交通股份有限公司（下稱受處
    分人）於接獲本件舉發違反道路交通管理事件通知單後，曾
    於98年2月3日向原處分機關提出申訴，原處分機關亦於同年
    月9日以竹監營字第0985600124號回函受處分人，惟受處分
    人不待原處分機關裁決，即逕行於同年月16日向原審法院提
    出異議，經交通部公路總局新竹區監理所於同年月18日始依
    法裁決，有上開函文、裁決書及異議人書具之刑事聲明異議
    狀（見其上所蓋原審法院收狀章日期）在卷可資比對，足見
    受處分人於上開違反道路交通管理處罰條例案件未經公路主
    管機關處罰（裁決）以前，即逕行向原審法院聲明異議，原
    審以受處分人對尚未裁決之案件聲明異議，屬裁決前之異議
    ，揆諸前揭說明，認本件異議不合法律上之程式，應予駁回
    ，經核尚無違誤。
二、抗告意旨略以：受處分人所屬司機莊舜全駕駛營業貨運曳引
    車載運之挖土機，係屬不可分割之整體物，裝載後車重已超
    過核重35公噸，復未請領通行證，係違反道路交通管理處罰
    條例第29條第1項第2款、第 2項之規定，原處分機關依同條
    例第29條之2第1項、第 3項規定處罰，已有未洽，但原裁定
    未予糾正，逕行駁回受處分人異議，顯有不當云云。
三、惟查：受處分人於上開違反道路交通管理處罰條例案件尚未
    經公路主管機關處罰（裁決）前，即逕行向原審法院聲明異
    議，屬裁決前之異議，有如原審裁定所述，且受處分人於98
    年 2月18日原處分作成後，亦未於該處分於送達後之20日內
    聲明異議，且其聲明異議，無從補正，自不合法律上之程式
    ，原裁定因認本件程序不合法，予以駁回，要屬適法。又原
    裁定內容已敘明以程序不合法為由，駁回受處分人異議（見
    原裁定第3頁 ），雖該裁定另針對實體事項說明，但此部分
    僅係贅述，要難遽以認定本件異議合於法律上之程式，而得
    為實體上之爭執。抗告人抗告意旨，徒以實體事項再行爭執
    ，任意指摘原裁定不當，為無理由，應予駁回。
據上論斷，應依道路交通管理處罰條例第89條，道路交通案件處
理辦法第26條，刑事訴訟法第412條，裁定如主文。
中    華    民    國    98    年    9     月    3     日
                  刑事第五庭  審判長法  官  高明哲
                                    法  官  高玉舜
                                    法  官  林洲富
以上正本證明與原本無異。
不得再抗告。
                                    書記官  張美華
中    華    民    國    98    年    9     月    7     日


司法院資訊處製作；財團法人民間司法改革基金會備份。
